【裁判字號】    89,訴,574
【裁判日期】    891226
【裁判案由】    違反野生動物保育法
【裁判全文】
臺灣嘉義地方法院刑事判決                          八十九年度訴字第五七四號
    公  訴  人  臺灣嘉義地方法院檢察署檢察官
    被      告  甲○○
右列被告因違反野生動物保育法案件，經檢察官提起公訴（八十九年度偵字第五八二
九號），本院判決如左：
    主  文
甲○○違反保育類野生動物，非經主管機關之同意，不得在公共場所陳列、展示之規
定，未經主管機關同意，意圖販賣而陳列、展示保育類野生動物，處有期徒刑拾月，
緩刑肆年。扣案之保育類野生動物亞洲龍魚（SCLEROPAGES FORMOSUS）壹拾壹隻沒收
。
    事  實
一、甲○○係位於嘉義市○○路四０一號「大洋水族館」之負責人，從事觀賞魚類買
    賣生意，自民國八十八年十二月間起，竟未經主管機關之同意，在上開水族館內
    ，意圖以每隻新臺幣（下同）一千八百元之售價販賣予不特定之顧客，而陳列、
    展示保育類野生動物亞洲龍魚（SCLEROPAGES FORMOSUS），嗣於八十九年九月二
    十八日十四時五十分許，經警會同行政院農業委員會野生動物保護聯合執行小組
    在前揭水族館內當場查獲，並扣得保育類野生動物亞洲龍魚（SCLEROPAGES
    FORMOSUS）共十一隻。
二、案經嘉義市警察局第二分局報請台灣嘉義地方法院檢察署檢察官偵查起訴。
    理  由
一、訊據被告甲○○固坦承其於右開時、地未經主管機關同意而意圖販賣陳列、展示
    保育類野生動物亞洲龍魚（SCLEROPAGES FORMOSUS）之事實，惟辯稱：其不知道
    所陳列、展示之魚類是保育類動物云云。但查：被查獲陳列、展示於上開水族館
    之十一隻魚類，經本院檢具卷附魚類照片四幀函請行政院農業委員會鑑定，復由
    行政院農業委員會送往台北市立動物園協助鑑定結果，確為亞洲龍魚而屬野生動
    物保育法之保育類動物無訛，此有行政院農業委員會八九農林字第八九０一五八
    一九九號函及台北市立動物園八九北市動物園字第八九六０四０七四００號函在
    卷可證。而被告業於警訊中供稱其知悉扣案之魚類為保育類動物，並立有切結書
    一紙在卷可憑，參以被告經營大洋水族館業已九年餘，足徵其嗣後辯稱不知扣案
    之魚類為保育類野生動物云云顯為卸責之詞，不足採信，又被告陳列、展示保育
    類野生動物亞洲龍魚（SCLEROPAGES FORMOSUS），係欲以每隻一千八百元出售，
    業據被告於偵查中供述明確（見偵查卷第五頁背面），亦足認被告有販賣之意圖
    ，此外，復有搜索扣押證明筆錄、行政院農業委員會野生動物保護聯合執行小組
    執行紀錄、切結書各一份附於警卷及照片四幀附卷可稽。本件事證明確，被告犯
    行堪以認定，應依法論科。
二、核被告所為，係犯野生動物保育法第四十條第一項第二款之未經主管機關同意意
    圖販賣而陳列、展示保育類野生動物罪。爰審酌被告之犯行危害自然生態環境，
    惟所陳列之保育類野生類動物亞洲龍魚數量僅十一隻且均為活體，及被告犯罪後
    態度等一切情狀，量處如主文所示之刑。又被告未曾受有期徒刑以上刑之宣告，
    有台灣高等法院被告全國前案紀錄表、台灣嘉義地方法院檢察署刑案資料查註紀
    錄表在卷可按，經此起訴審判，當知所警惕，信無再犯之虞，本院認所宣告之刑
    以暫不執行為適當，併諭知緩刑四年，以啟自新。至扣案之亞洲龍魚十一隻，係
    保育類動物，爰依野生動物保育法第五十二條第一項前段沒收之。
據上論斷，應依刑事訴訟法第二百九十九條第一項前段、野生動物保育法第四十條第
一項第二款、第五十二條第一項，刑法第十一條前段、第七十四條第一款，判決如主
文。
本案經檢察官吳基華到庭執行職務。
中      華      民      國    八十九      年    十二    月    二十六    日
                                      臺灣嘉義地方法院形事第一庭
                                              法  官  劉  瓊  雯
右正本證明與原本無異。
如不服本判決，應於判決送達後十日內向本院提出上訴狀( 應附繕本 )。
中      華      民      國    八十九      年    十二    月     二十八   日
                                              書記官  陳  冠  學
附錄本案論科刑法條：
野生動物保育法第四十條第一項第二款
有下列情形之一，處六月以上五年以下有期徒刑，得併科新臺幣三十萬元以上一百五
十萬元以下罰金：
二、違反第三十五條第一項規定，未經主管機關同意，買賣或意圖販賣而陳列、展示
    保育類野生動物或瀕臨絕種及珍貴稀有野生動物產製品者。


司法院資訊處製作；財團法人民間司法改革基金會備份。
